最高法院刑事判決　　　　　　　　　　　　　　　　八十六年度台上字第七四四號
　　上訴人　許永松
　　被　告　甲○○
右上訴人因自訴被告遺棄等罪案件，不服台灣高等法院台中分院中華民國八十五年四
月十七日第二審判決（八十五年度交上易字第一九一號，自訴案號：台灣台中地方法
院八十四年度交自字第十四號），提起上訴，本院判決如左：
    主  文
上訴駁回。
    理  由
按刑事訴訟法第三百七十七條規定，上訴於第三審法院，非以判決違背法令為理由，
不得為之。是提起第三審上訴，應以原判決違背法令為理由，係屬法定要件。如果上
訴理由狀並未依據卷內訴訟資料，具體指摘原判決不適用何種法則或如何適用不當，
或所指摘原判決違法情事，顯與法律規定得為第三審上訴理由之違法情形，不相適合
時，均應認其上訴為違背法律上之程式，予以駁回。本件上訴意旨略稱：(一)原判決僅
憑被告否認犯罪，即為無罪之諭知，證據調查顯有未盡。(二)上訴人確實片刻昏迷不省
人事，受傷嚴重，無法呼叫，原審卻認定上訴人神智清醒，必有呼叫他人將其送醫之
能力，理由矛盾。(三)原判決認定被告為逃避車禍責任而駕車逃逸，未具體說明究為逃
避民事、刑事或行政責任，如為逃避刑事責任，又為何與遺棄犯意無關，未予詳，
自屬理由未備。(四)被告辯稱身懷鉅款，疑係製造假車禍而速離現場，原審卻未詳查其
下班時間何能至銀行提款之事實，亦有未合云云。
惟查本件原判決以自訴意旨所稱被告於駕車撞傷上訴人倒地後，駕車逃逸，犯有刑法
第二百九十四條第一項之遺棄罪嫌云云。經審理結果，依目擊證人薛恆一所述及其他
卷證資料以觀，車禍發生時為下午五時之下班時間，地點為商店林立，人車往來頻繁
之處，上訴人雖受傷倒地，惟神智清醒，客觀上有呼叫送醫之能力，自非無自救力之
人，難以遺棄罪相繩，而以不能證明被告犯罪，維持第一審此部分無罪之判決，駁回
上訴人在第二審之上訴，已詳憑以認定之理由，從形式上觀察，原判決並無任何違
背法令之處。按遺棄罪必以致無自救力之人有不能生存之虞，始克成立，若對其生命
並不發生危險者，即難成立該罪，原審依憑案發時地之客觀情狀，認尚無此危險，上
訴人自非無自救力之人，所為判斷核無不合。上訴人在警訊中自承被撞倒地，爬不起
來，聽旁人叫救護車送醫云云，原判決因以其嗣後所稱昏迷不省人事等語，為不可採
，自屬有據。原判決雖疏未明被告所逃避之車禍責任為何，惟觀雙方民事賠償上差
距甚大，始終無法達成和解，其指民事賠償責任甚明，此無礙無罪之認定，難指違法
。另原判決並非徒以被告之辯解為無罪認定之唯一依據，被告所辯身懷鉅款等情，第
二審判決已摒棄不採為認定依據，自無就此再為調查之必要。上訴意旨，徒憑己見，
重複前詞，漫為爭執，與法律規定得為第三審上訴理由之違法情形，不相適合，此部
分上訴違背法律上之程式，應予駁回。
按刑事訴訟法第三百七十六條所列各罪之案件，經第二審判決者，不得上訴於第三審
法院，法有明文。本件上訴人自訴被告過失傷害案件，原審係依刑法第二百八十四條
第一項前段論處罪刑，核屬刑事訴訟法第三百七十六條第一款之案件。依首開說明，
既經第二審判決，自不得上訴於第三審法院，此部分上訴為法所不許，應併予駁回。
據上論結，應依刑事訴訟法第三百九十五條前段，判決如主文。
中      華      民      國    八十六    年　　　二　    月　　 二十     日
                              最高法院刑事第九庭
                                  審判長法官  謝  家  鶴
                                        法官  羅  一  宇
                                        法官  吳  昭  瑩
                                        法官  花  滿  堂
                                        法官  陳  世  淙
      右正本證明與原本無異
                                              書  記  官
中      華      民      國    八十六    年      二      月    二十六    日
